【裁判字號】    99,裁,983
【裁判日期】    990429
【裁判案由】    營業稅
【裁判全文】
最  高  行  政  法  院  裁  定
                                       99年度裁字第983號
上  訴  人  台灣形穎股份有限公司
代  表  人  甲○○
訴訟代理人  楊建華
被 上訴 人  財政部臺北市國稅局
代  表  人  乙○○
上列當事人間營業稅事件，上訴人對於中華民國98年12月31日臺
北高等行政法院98年度訴更一字第129號判決，提起上訴，本院
裁定如下：
    主  文
上訴駁回。
上訴審訴訟費用由上訴人負擔。
    理  由
一、按對於高等行政法院判決之上訴，非以其違背法令為理由，
    不得為之，行政訴訟法第242條定有明文。依同法第243條第
    1項規定，判決不適用法規或適用不當者，為違背法令；而
    判決有同條第2項所列各款情形之一者，為當然違背法令。
    是當事人對於高等行政法院判決上訴，如依行政訴訟法第24
    3條第1項規定，以高等行政法院判決有不適用法規或適用不
    當為理由時，其上訴狀或理由書應有具體之指摘，並揭示該
    法規之條項或其內容；若係成文法以外之法則，應揭示該法
    則之旨趣，倘為司法院解釋或本院之判例，則應揭示該判解
    之字號或其內容。如以行政訴訟法第243條第2項所列各款情
    形為理由時，其上訴狀或理由書，應揭示合於該條項各款之
    事實。上訴狀或理由書如未依此項方法表明者，即難認為已
    對高等行政法院判決之違背法令有具體之指摘，其上訴自難
    認為合法。
二、上訴人經人檢舉於民國87年7月至90年4月間銷售貨物及勞務
    （分租予傲朵國際股份有限公司，下稱傲朵公司）金額計新
    臺幣（下同）44,180,952元（不含稅），短漏開統一發票並
    漏報銷售額，短漏營業稅計2,209,048元；又87年8月至90年
    4月間銷售貨物62,799,041元（不含稅），應開立發票與消
    費者，卻開立給俊貿企業股份有限公司（下稱俊貿公司），
    係未依法給與他人憑證；另同期間87年8月至90年4月間給付
    租金與俊貿公司金額計31,428,571元（不含稅），未依法取
    得憑證。案經被上訴人查獲，審理核定上訴人逃漏營業稅計
    2,209,048元，除補徵所漏稅額外，並按所漏稅額2,209,048
    元處5倍之罰鍰計11,045,200元（計至百元止）；另按其未
    依規定給與他人憑證之金額62,799,041元處5%罰鍰計3,139,
    952元，及按其未依規定取得他人憑證之金額31,428,571元
    處5%罰鍰計1,571,428元，合計處罰鍰15,756,580元。上訴
    人不服，申請復查，經被上訴人以94年12月26日財北國稅法
    字第0940223180號復查決定書（下稱原處分），變更原罰鍰
    處分合計為11,338,480元，其餘復查駁回，即補徵稅額維持
    ，漏稅罰部分改按所漏稅額處3倍之罰鍰計6,627,100元（計
    至百元止）；未依規定給與他人憑證之行為罰維持；未依規
    定取得他人憑證之行為罰維持。上訴人不服，提起訴願，遭
    決定駁回後，復提起行政訴訟，經原審法院95年度訴字第18
    95號判決（下稱更審前判決）訴願決定暨原處分關於補徵營
    業稅額超過1,619,048元部分及按所漏稅額處3倍罰鍰6,627,
    100元部分均撤銷，其餘之訴駁回。被上訴人不服，就撤銷
    按所漏稅額處3倍罰鍰6,627,100元部分，在4,857,100元範
    圍內，提起上訴（補徵營業稅額1,619,048元部分及未依規
    定給與他人憑證、未依規定取得他人憑證科處罰鍰15,756,
    580元部分，因上訴人未上訴而確定），經本院98年度判字
    第1172號判決廢棄更審前判決撤銷訴願決定及原處分關於罰
    鍰於4,857,100元範圍內暨該訴訟費用部分，發回原審法院
    更為審理，經原審法院以98年度訴更一字第129號判決（下
    稱原判決）駁回。
三、本件上訴人對於原判決上訴，主張：本案法律關係不論為「
    買賣關係」或「租賃關係」，「上訴人應向消費者開立銷貨
    發票卻未開立」之行為，與「上訴人應取具給付俊貿公司租
    金(按漏載「發票」)卻未取具」之行為，法律事實本質都是
    唯一且同一，縱該民法上之合法買賣行為因被上訴人擬制為
    「租賃」行為，而質變為不法租稅規避行為，但仍不得於漏
    稅罰外又併課以行為罰，否則即與「一行為不二罰」禁止原
    則有違，原判決不查，竟仍據以駁回上訴人之請求，實與行
    政訴訟法第243條第1項有違。又營業稅制之課稅客體歸屬主
    體及負擔主體分離，係基於稽徵經濟之考量，換言之，營業
    人乃營業稅代收代付之納稅人，僅有繳納租稅於國庫之義務
    ，但實質負稅人乃最終消費者，故基於實質課稅原則，稽徵
    機關當不得課徵加值範圍以外之租稅，否則即與租稅正義有
    違，惟原判決不查，錯誤援引本院87年7月份第1次庭長評事
    聯席會議決議意旨以為肯認，實有行政訴訟法第273條第1項
    適用法規失當之違誤。另上訴人以百貨公司採專櫃銷售之方
    式開立統一發票，其加值部分已全數繳納國庫，並未導致國
    家稅收減少，再者，上訴人與俊貿公司之開立發票亦如專櫃
    銷售之方式，已具勾稽作用，稽徵實務上亦無產生逃漏營業
    稅額之虞，故原判決肯認被上訴人之漏稅罰處分，並因而影
    響營業人之產銷活動，實與營業稅制法理及立法本意有違，
    原判決之認事用法顯已構成行政訴訟法第243條第1項所規定
    之違背法令事由等語，雖以該判決違背法令為由。惟上訴人
    應向消費者開立銷貨發票卻未開立之行為，係立於銷貨人之
    地位違反作為義務，而其應取具給付俊貿公司租金發票卻未
    取具之行為，則是立於接受銷售勞務人之地位違反作為義務
    ，兩者顯屬二行為，與「一行為不二罰」禁止原則顯無關係
    。上訴人將上開二行為曲解為一行為，進而指摘原判決違背
    法令，不能認對該判決之如何違背法令已有具體之指摘。至
    其餘上訴理由，並未表明原判決違背如何之法令，即所違背
    法規之條項或其內容，成文法以外法則之旨趣，司法院解釋
    或本院判例之字號或內容，亦難認對該判決之如何違背法令
    已有具體之指摘。依首開規定及說明，應認其上訴為不合法
    。
四、據上論結，本件上訴為不合法。依行政訴訟法第249條第1項
    前段、第104條、民事訴訟法第95條、第78條，裁定如主文
    。
中    華    民    國    99    年    4     月    29    日
                    最高行政法院第五庭
                        審判長法官  黃  璽  君
                              法官  陳  鴻  斌
                              法官  鄭  忠  仁
                              法官  吳  東  都
                              法官  陳  金  圍
以  上  正  本  證  明  與  原  本  無  異
中    華    民    國    99    年    4     月    29    日
                              書記官  郭  育  玎


司法院資訊處製作；財團法人民間司法改革基金會備份。
